【裁判字號】    99,家訴,43
【裁判日期】    990618
【裁判案由】    分配夫妻剩餘財產差額
【裁判全文】
臺灣板橋地方法院民事判決              99年度家訴字第43號
原      告  乙○○
訴訟代理人  陳佑仲律師
被      告  甲○○
上列當事人間請求分配夫妻剩餘財產差額事件，於民國99年6 月
3 日經言詞辯論終結，本院判決如下：
    主    文
被告應給付原告新台幣貳佰柒拾貳萬陸仟柒佰肆拾貳元。
訴訟費用由被告負擔。
本判決於原告以新台幣玖拾萬元或同額之財團法人法律扶助基金
會板橋分會出具之保證書為被告供擔保後，得假執行。
    事    實
甲、原告方面：
壹、聲明：
一、被告應給付原告新臺幣（下同）272萬6742元。
二、原告願供擔保或以財團法人法律扶助基金會板橋分會出具之
    保證書代之後，請准為假執行之宣告。
貳、陳述：
一、原告與被告於民國75年5 月18日結婚，育有有三名子女，但
    因被告觸犯誣告罪並經法院判處有期徒刑8 月確定，原告乃
    於98年4 月3 日起訴離婚，經本院以98年度婚字第507 號判
    決離婚確定在案，兩造夫妻關係業已消滅。
二、兩造離婚時並未約定夫妻財產制，自應適用法定財產制，於
    法定財產制關係消滅即離婚時，原告自得依民法第1030條之
    1 規定，訴請分配夫妻現存婚後財產之剩餘財產差額。
三、原告現存之婚後財產為零，而被告現存之婚後財產則僅有坐
    落於台北縣新莊市○○段714 地號、面積1463.95 平方公尺
    、權利範圍98/10000之土地及其上建物建號642 號、面積
    75.12 平方公尺、權利範圍全部即門牌號碼台北縣新莊市○
    ○路○段210 巷22號2 樓之不動產。上開不動產於98年4 月
    3 日之離婚事件起訴時之價額，參酌本院執行處囑託鑑定之
    結果，扣除公告土地增值稅後之淨額為545 萬3485元。另被
    告之債務情形，原告並不清楚。
四、綜上，兩造夫妻剩餘財產之分配，為被告545 萬3485元扣除
    原告零元，差額為545 萬3485元，平分後為272 萬6742元，
    ，應由被告給付原告，為此依民法第1030條之1 規定，請求
    判決如訴之聲明。
參、證據：提出戶籍謄本2 件、被告之土地暨建物登記謄本各1
    件、本院98年度婚字第507 號民事判決影本1 件、本院執行
    處公告影本1 件、房仲網站房屋行情網頁列印影本2 件、本
    院執行處函影本1 件、查封登記函影本1 件為證。
乙、被告方面：
    被告經本院合法通知，未於言詞辯論期日到場，亦未提出任
    何書狀否認或爭執原告之主張。
丙、本院依職權調閱本院98年度婚字第507 號離婚事件全卷、99
    年度司執字第7767號強制執行事件卷宗，並向台北縣新莊地
    政事務所函查系爭土地於98年4 月3 日之公告現值，向台北
    縣政府稅捐稽徵處函查係爭建物之房屋課稅現值。
    理    由
一、本件被告經合法通知，未於言詞辯論期日到場，核無民事訴
    訟法第386 條各款所列情形，爰依原告之聲請，由其一造辯
    論而為判決，合先敘明。
二、按當事人對於他造主張之事實，於言詞辯論時不爭執者，視
    同自認。但因他項陳述可認為爭執者，不在此限。當事人對
    於他造主張之事實，已於相當時期受合法之通知，而於言詞
    辯論期日不到場，亦未提出準備書狀爭執者，準用第一項之
    規定。但不到場之當事人係依公示送達通知者，不在此限，
    民事訴訟法第280 條第1 項、第3 項定有明文。本件被告已
    於相當時期收受起狀訴繕本、言詞辯論期日通知書之送達，
    此有送達證書在卷足憑，被告未於言詞辯論期日到場，亦未
    提出書狀爭執，依上開法條規定，應視同被告自認原告所主
    張之事實。
三、次按「夫妻未以契約訂立夫妻財產制者，除本法另有規定外
    ，以法定財產制，為其夫妻財產制。」民法第1005條定有明
    文。原告主張其與被告於75年5 月18日結婚，婚後並未訂立
    任何夫妻財產制契約之事實，業據為原告提出戶籍謄本為證
    ，並經被告視同自認，堪信為真實，是本件兩造之夫妻財產
    制自應適用法定財產制。
四、再按「法定財產制關係消滅時，夫或妻現存之婚後財產，扣
    除婚姻關係存續中所負債務後，如有剩餘，其雙方剩餘財產
    之差額，應平均分配。」、「夫妻現存之婚後財產，其價值
    計算以法定財產制關係消滅時為準。但夫妻因判決而離婚者
    ，以起訴時為準。」民法第1030條之1 第1 項前段、第1030
    條之4 第1 項分別定有明文。原告主張兩造原為夫妻關係，
    嗣經被告訴請離婚，並經本院以98年度婚字第507 號判決離
    婚確定在案，兩造夫妻關係業已消滅之事實，業據原告提出
    本院98年度婚字第507 號民事判決影本1 件為證，並經被告
    視同自認，且經本院依職權調取本院98年度婚字第507 號離
    婚事件全卷核閱結果，確認原告係於98年4 月3 日起訴離婚
    ，經本院於98年10月9 日以98年度婚字第507 號判准兩造離
    婚，並於98年11月13日判決確定無訛。準此，於上開判決離
    婚確定當日即法定財產制關係消滅時，兩造現存之婚後財產
    扣除婚姻關係存續中所負債務後之財產即列入兩造之剩餘財
    產，應就其差額予以平均分配，且應以起訴時即98年4 月3
    日，作為兩造現存婚後財產價值之計算時點。
五、關於兩造現存之婚後財產範圍：
    原告主張其與被告現存之婚後財產，分述如下：
（一）原告部分：
      原告主張其無現存之婚後財產之事實，未經被告到庭爭執
      ，視同自認，自堪信為真實。
（二）被告部分：
      原告主張被告現存之婚後財產為坐落於台北縣新莊市○○
      段714 地號、面積1463.95 平方公尺、權利範圍98/10000
      之土地及其上建物建號642 號、面積75.12 平方公尺、權
      利範圍全部即門牌號碼台北縣新莊市○○路○段210 巷22
      號2 樓之不動產之事實，業據原告提出被告之土地暨建物
      登記謄本各1 件為證，且未經被告到庭爭執，視同自認，
      自堪信為真實。是被告所有上開不動產應列入剩餘財產之
      計算標的。
六、關於兩造現存之婚後財產於兩造離婚事件起訴時即98年4 月
    3 日之財產價額：
（一）原告部分：
      無。
（二）被告部分：
      原告主張被告所有上開不動產前經本院執行處囑託鑑定之
      結果，扣除公告土地增值稅後之淨額為545 萬3485元之事
      實，業據原告提出本院執行處公告影本1 件、本院執行處
      函影本1 件、查封登記函影本1 件為證，並經本院依職權
      調取本院99年度司執字第7767號強制執行事件卷宗核閱無
      訛，且未經被告到庭爭執，視同自認，自堪信為真實。是
      被告所有上開不動產價額為545 萬3485元。
七、關於兩造於婚姻關係存續中所負之債務：
（一）原告部分：
      原告並未主張其有債務，被告亦未到庭爭執，視同自認，
      堪信為真實，自無從列入。
（二）被告部分：
      原告主張對於被告之債務情形不清楚，並未主張被告確有
      債務之事實，被告亦未到庭爭執，視同自認，堪信為真實
      ，自無婚姻關係存續中所負債務可資扣除，無從列入剩餘
      財產之扣除標的。
八、關於兩造婚後剩餘財產之差額：
    綜上，原告現存之婚後財產為零，而被告現存之婚後財產為
    545 萬3485元，且無債務可列入剩餘財產之扣除標的，其剩
    餘財產亦為545 萬3485元。兩造剩餘財產之差額為545 萬34
    85元，（5,453,485 元－0 元＝5,453,485 元），平均分配
    之金額為272 萬6742元（5,453,485 元÷2 ＝2,726,742 元
    ）。準此，原告所得請求分配剩餘財產差額為272 萬6742元
    。
九、從而，原告依民法第1030條之1 第1 項剩餘財產差額分配請
    求權之規定，請求被告給付272 萬6742元，為有理由，應予
    准許。
十、假執行之宣告：
    原告陳明願供擔保，聲請宣告假執行，核無不合，爰酌定相
    當之擔保金額，併准許之。
十一、據上論結，本件原告之訴為有理由，依民事訴訟法第385
      條第1 項前段、第78條、第390 條第2 項，判決如主文。
中    華    民    國    99    年    6     月    18    日
                  家事法庭  法  官  郭光興
以上正本證明與原本無異
如不服本判決，應於判決送達後20日內向本院提出上訴狀
中    華    民    國    99    年    6     月    21    日
                            書記官  簡維萍

司法院資訊處製作；財團法人民間司法改革基金會備份。
